【裁判字號】    95,台上,2687
【裁判日期】    951130
【裁判案由】    確認租賃權存在等
【裁判全文】
最高法院民事判決            九十五年度台上字第二六八七號
上  訴  人  甲○○
訴訟代理人  李文禎律師
            黃如流律師
            黃小舫律師
被 上訴 人  華胤實業有限公司
                    號
法定代理人  乙○○
訴訟代理人  蔡將葳律師
上列當事人間請求確認租賃權存在等事件，上訴人對於中華民國
九十五年一月十一日台灣高等法院高雄分院第二審判決（九十四
年度上字第四四號），提起上訴，本院判決如下：
    主  文
原判決暨第一審判決關於確認兩造間租賃關係存在及命上訴人負
擔訴訟費用部分廢棄。
上開廢棄部分，被上訴人在原審之上訴及其第一審之訴均駁回。
改判部分各審訴訟費用由被上訴人負擔。
    理  由
按拍賣之不動產，買受人自領得執行法院所發給權利移轉證書之
日起，取得該不動產所有權。前項不動產原有之地上權、永佃權
、地役權、典權及租賃關係隨同移轉。但發生於設定抵押權之後
，並對抵押權有影響，經執行法院除去後拍賣者，不在此限。民
國八十五年十月九日修正公布之強制執行法第九十八條第一、二
項定有明文。又債務人應交出之不動產，現為債務人占有或於查
封後為第三人占有者，執行法院應解除其占有，點交於買受人或
承受人；如有拒絕交出或其他情事時，得請警察協助。第三人對
其在查封前無權占有不爭執或其占有為前條第二項但書之情形者
，前項規定亦適用之。復為同法第九十九條第一、二項所明定。
是依現行強制執行法規定，不動產經執行法院依法除去租賃關係
而為拍定者，即排除民法第四百二十五條第一項規定之適用，其
原有之租賃關係並不隨同移轉於拍定人，原承租人不得主張租賃
契約對於拍定人仍繼續存在；於此情形，原承租人縱於查封前即
占有該不動產，執行法院亦應解除其占有，點交於拍定人。本件
被上訴人主張：執行債務人統全食品工業股份有限公司（下稱統
全公司）於八十二年、八十三年間，在執行債務人郭月女所有坐
落屏東縣里港鄉○○段八二七號及國有之同段八二八號土地上興
建污水處理場（未辦理建物所有權第一次登記，暫編建號第四六
八號，下稱系爭污水處理場），嗣於八十九年七月二十四日將系
爭污水處理場，連同同段九二六之四號等土地暨其上冷凍工廠廠
房、設備等，出租予訴外人富景國際工程股份有限公司（下稱富
景公司），租期至九十九年七月二十一日止。伊於九十一年七月
二十九日與統全公司、富景公司簽訂冷凍工廠租賃移轉協議書，
由伊承受富景公司之權利義務，並占有使用租賃標的物迄今。而
郭月女為擔保其與統全公司對訴外人中國國際商業銀行股份有限
公司（下稱中國商銀）所負債務，於八十五年四月二日將上述八
二七號等五筆土地設定抵押權予中國商銀，嗣中國商銀聲請台灣
屏東地方法院（下稱屏東地院）以九十一年度執字第一○九八四
號強制執行事件對該五筆土地及系爭污水處理場為強制執行，執
行法院竟以系爭污水處理場之營造及出租均在設定抵押權後，影
響抵押權，除去該租賃關係而為拍賣，並於九十二年十一月六日
由上訴人拍定。惟執行法院所為除去租賃權之處分，並無確定實
體上法律關係存否之效力，系爭污水處理場既在設定抵押權之前
營造，且非抵押權標的物範圍，執行法院即無除去租賃關係而為
拍賣之法定原因，執行法院所為除去伊租賃權之處分，於法無據
。伊之租賃權於上訴人取得所有權後仍屬有效存在，就執行法院
點交之執行程序，自得提起異議之訴等情，爰求為確認兩造間就
系爭污水處理場之租賃關係存在，上開強制執行程序就系爭污水
處理場不得為點交之強制執行之判決。惟被上訴人就系爭污水處
理場之租賃權，業經執行法院除去，被上訴人對之聲明異議，經
執行法院裁定駁回，抗告法院亦裁定駁回其抗告確定。其後執行
法院即於拍賣公告中載明系爭污水處理場之租賃權業經排除，拍
定後點交等語，並於九十二年十一月六日由上訴人拍定取得所有
權等情，係原審斟酌被上訴人之主張（見一審卷第六、七頁起訴
狀所載）、屏東地院九十一年度執字第一○九八四號、台灣高等
法院高雄分院九十二年度抗字第三六○號裁定及權利移轉證書等
（見一審卷三一至三四、一○九頁），所確定之事實。執行法院
既除去被上訴人就系爭污水處理場之租賃關係而為拍賣，並由上
訴人拍定；而執行法院除去租賃關係之執行命令，被上訴人聲明
異議，亦經執行法院裁定駁回，並經抗告法院為駁回被上訴人之
抗告裁定而確定。依上說明，上訴人取得該不動產所有權即無民
法第四百二十五條第一項規定之適用，被上訴人自不得對其主張
租賃契約繼續存在；其以租賃關係存在為由，提起異議之訴，亦
非有據，應認其訴均為無理由。第一審判決確認兩造間就系爭污
水處理場之租賃關係存在，另以被上訴人係點交執行程序之債務
人，非屬強制執行法第十五條所稱之第三人為由，駁回被上訴人
其餘之訴。其中關於被上訴人勝訴部分，尚有未洽，原應予以廢
棄，改判駁回被上訴人之訴，至關於駁回被上訴人其餘之訴部分
，理由雖有不同，但結論尚無二致，仍應予維持。原審見未及此
，竟認被上訴人之訴均為有理由，因而廢棄第一審所為被上訴人
敗訴部分之判決，改判如其聲明，及維持第一審判決關於被上訴
人勝訴部分，駁回上訴人之上訴，於法自有未合。上訴論旨，指
摘原判決不當，求予廢棄，非無理由。爰將原判決廢棄，並依已
確定之事實，自為判決，以臻適法。
據上論結，本件上訴為有理由。依民事訴訟法第四百七十七條第
一項、第四百七十八條第一項第一款、第七十八條，判決如主文
。
中    華    民    國  九十五  年  十一    月   三十   日
                      最高法院民事第五庭
                          審判長法官  吳  啟  賓
                                法官  高  孟  焄
                                法官  謝  正  勝
                                法官  袁  靜  文
                                法官  李  寶  堂
      本件正本證明與原本無異
                                      書  記  官
中    華    民    國  九十五  年  十二    月   十二   日
                                                      Ｋ


司法院資訊處製作；財團法人民間司法改革基金會備份。
